【裁判字號】    91,交聲,503
【裁判日期】    920522
【裁判案由】    聲明異議
【裁判全文】
臺灣臺南地方法院交通事件裁定                    九十一年度交聲字第五三號
    移送機關  交通部公路總局嘉義區監理所麻豆監理站
    受處分人  甲○○
    即異議人
右列受處分人因違反道路交通管理處罰條例案件，對於交通部公路總局嘉義區監理所
麻豆監理站民國九十一年十月三十一日所為之裁決處分（處分案號：麻監裁罰字第裁
00－000000000號），聲明異議，本院裁定如左：
    主  文
原處分撤銷。
甲○○不罰。
    理  由
一、聲明異議意旨如附件聲明異議狀所載。
二、本件原處分意旨略以：受處分人即異議人甲○○所有之車牌號碼ＴＬ－四六三二
    號自用小客車，於民國八十九年二月八日九時二十五分許，在台北市○○○村○
    ○○道路收費停車處所停車，不依規定繳費而經警製單逕行舉發，移送機關即交
    通部公路總局嘉義區監理所麻豆監理站，復以違規事實明確，乃依九十年六月一
    日修正施行前之道路交通管理處罰條例第五十六條第一項第十款之規定，裁處異
    議人罰鍰新臺幣一千二百元等語。
三、按法院受理交通異議案件，乃是對於交通舉發行政處分審查其是否違法，本質上
    屬於行政爭訟過程，與普通法院審理刑事案件之原則不同。其舉證責任之原理，
    與民事訴訟相類似，除有特別規定外，基本上準用民事訴訟法，由國家機關與人
    民二造，各自履行其主觀之舉證責任，在過程中各自提出證據；若窮盡各種證據
    方法，待證結果仍有不明時，則由客觀之舉證責任危險分配原則，決定國家機關
    與人民二造何人應受敗訴危險，此參酌行政訴訟法第一百三十六條規定準用民事
    訴訟法第二百七十七條自明。而按當事人主張有利於己之事實者，就其事實有舉
    證之責任，民事訴訟法第二百七十七條定有明文，是依此舉證責任分擔之原則，
    移送機關既裁決異議人有在道路收費停車處所停車，不依規定繳費之行為，除異
    議人自認移送機關所裁決之舉發違規事實無誤外，自應先由移送機關就其主張異
    議人有此項舉發之違規事實，負舉證之責任，必須證明其為真實後，異議人於其
    抗辯事實，始應負證明之責任，此合先敘明。
四、按原裁決機關交通部公路總局嘉義區監理所麻豆監理站，裁決受處分人即異議人
    甲○○有在道路收費停車處所停車，不依規定繳費，乃引據舉發單為證。惟查，
    本案違規時間迄今已逾三年二個月，台北市停車管理處原檢舉單已不復存在，另
    依郵政法第二百二十五條規定，因已逾時六個月以上無法查詢等情，業據原舉發
    單位即台北市停車管理處以九十一年十二月三十一日北市停四字第０九一三七六
    三九八００號函陳明在卷可按，足見就異議人之自小客車究有無在前開時地停車
    之事實，原舉發單位均無法提出明確詳實之證據資料以供查證，而原舉發單位即
    台北市停車管理處就異議人有無於前開時、地停車之事實，既無法為明確詳實之
    陳證，自不能僅以舉發單上之違規事實欄有填載「在道路收費停車處所停車，不
    依規定繳費」等語，即遽予認定異議人有該舉發單所載之違規行為，況本件違規
    事實雖係在八十九年二月八日經舉發，然卻遲至九十一年十月三十一日始經移送
    機關為本件交通管理事件裁決，則在違規事實距今已相隔逾三年之情形下，顯然
    本件舉發單位或填單人員亦無從明確陳證異議人有無前開違規行為，而本件移送
    機關所指異議人甲○○所有之前開自用小客車，於八十九年二月八日上午九時二
    十五分許，有在台北市○○○村○○○道路收費停車處所停車，不依規定繳費之
    違規行為，除僅有台北市政府交通局北市交停字第九三０三一三六六二號舉發違
    反道路交通管理事件通知單一紙在卷可查外，並無其他證明可為佐參，依前開舉
    證責任分配原則，移送機關就其主張異議人有此項舉發之違規事實，既尚未能證
    明其為真實，自應受敗訴之危險，併此敘明。
五、綜上所述，本件受處分人即異議人甲○○所有之車牌號碼ＴＬ－四六三二號自用
    小客車，於八十九年二月八日上午九時二十五分許，有無在台北市○○○村○○
    ○道路收費停車處所停車，不依規定繳費之違規行為既無從證明，依前揭舉證責
    任分配原則，應認異議人於右述時、地，並無上開原處分意旨所稱之違規情形。
    從而，本件異議人之異議，經核為有理由，原處分予以裁罰，於法即有未合，應
    由本院裁定將原處分撤銷，另為異議人不罰之諭知，以資適法。
六、據上論斷，應依道路交通案件處理辦法第二十條前段，裁定如主文。
中      華      民      國      九十二      年      五      月  二十二  日
                              臺灣臺南地方法院交通法庭
                                      法  官  洪  士  傑
右正本證明與原本無異
如不服本裁定應於送達後五日內向本院提出抗告狀
                                      書記官  孫  鈴  堯
中      華      民      國    九十二      年      五      月  二十六  日


司法院資訊處製作；財團法人民間司法改革基金會備份。
